臺灣宜蘭地方法院交通事件裁定　　　　　94年度交聲字第68號
　　移送機關　　交通部公路總局臺北區監理所宜蘭監理站
　　異　議　人　丙○○　男　3.
　　即受處分人
　　　　　　　　　　　　號
上列受處分人因違反道路交通管理處罰條例案件，對於交通部公
路局臺北區監理所宜蘭監理站九十四年三月二十四日所為之處分
（宜監字第裁四三─Ｚ00000000號），聲明異議，本院
裁定如下：
    主  文
異議駁回。
    理  由
一、異議意旨略以：異議人即受處分人丙○○確於民國九十四年
    二月二十一日駕駛車牌號碼八六０─ＧＢ號營業貨櫃曳引車
    行經國道十號高速公路由西往東方向，並於同日十時四分許
    在該路段十二點八公里處遭警攔停掣開舉發違反道路交通管
    理事件通知單（下稱舉發通知書）。惟其係因查見多部車已
    將匯集上燕巢交流道，為避免造成交流道擁塞，始暫行中線
    ，嗣經前行約一公里有餘後即伺機切回外線車道，故其考量
    安全因素所選擇暫行中線之行為，應非違規行為。再者，對
    之攔停掣單舉發之員警所駕駛之巡邏車在其右前方，如何查
    悉其暫行中線之整體動態？況員警一再聲稱已對其違規行為
    錄影存證，但竟無法提出錄影內容供其信服，自應依法撤銷
    裁罰等語。
二、經查：
  (一)按道路交通管理處罰條例第三十三條第一項、第三項已明定
    ：「汽車行駛於高速公路或設站管制之道路，而不遵管制之
    規定者，處汽車駕駛人新臺幣三千元以上六千元以下罰鍰。
    」、「第一項關於高速公路之使用限制、禁止、行車規定及
    管理等事項之規則，由交通部會同內政部定之。」又「汽車
    行駛高速公路，其車道之使用，除因交通事故及道路施工依
    臨時或可移動標誌指示或公路警察指揮外，應依設置之交通
    標誌、標線或號誌之規定，無設置者，應依左列規定：二、
    汽車行駛於同向三車道路段，大型車與排氣量小於一千立方
    公分或行駛速率低於每小時八十公里之較慢速車輛，應行駛
    於外側車道，為超越同向之前車時得暫時利用中線車道超越
    前車，禁止行駛或變換車道行駛內側車道。排氣量超過一千
    立方公分及其行車速率每小時八十公里以上之小型車輛可行
    駛中線車道，為超越同向之前車時，得暫時利用內側車道超
    越前車。」九十四年三月一日修正前之高速公路交通管制規
    則第八條第二款亦定有明文可資參照。另道路交通管理處罰
    條例第六十五條第一項亦定明：汽車駕駛人有左列各款所列
    條款之一者，除依原條款處罰鍰外，並予記點：一、有第三
    十三條、第三十八條第一項、第四十條第一項、第四十五條
    、第四十七條第一款至第四款、第四十八條、第四十九條或
    第六十條第一項、第二項第一款至第三款情形之一者，各記
    違規點數一點。合先敘明。
  (二)本件異議人丙○○違規事實之舉發過程，業經證人即掣單舉
    發員警乙○○、甲○○到庭結證：其等駕駛巡邏車上燕巢交
    流道時並非交通尖峰時段，車流量不多，其等時速約五十公
    里；自交流道進入高速公路加速跑道時，外線車道車流僅數
    部車，當時即見異議人駕駛之營業貨櫃曳引車行駛中線，並
    在其等駛入外側車道後將其等駕駛之巡邏車超越，其等遂駕
    駛巡邏車在外側車道，即異議人駕駛之營業貨櫃曳引車右後
    方持續蒐證，自交流道十二點八公里處起算，異議人均駕車
    保持在中線行駛之狀態，約行一、二公里後其等方駕車超越
    異議人駕駛之營業貨櫃曳引車將之攔停及掣單舉發，舉發過
    程已錄音存證，異議人亦坦承因趕時間才行駛中線等語綦詳
    。且觀諸異議人丙○○所辯：其駕駛車牌號碼八六０─ＧＢ
    號營業貨櫃曳引車在燕巢交流道前即見許多車欲上交流道，
    遂變換車道行駛中線，經過交流道後，其時速約八十公里，
    但因仍有許多上交流道之車輛在外側車道，故其保持行駛中
    線約一公里有餘，期間員警駕駛之巡邏車一直在其右前方之
    外側車道，但巡邏車車速較快，故與外側車道另部重車拉開
    一段距離，尾隨在後之一部自用小客車即自中線變換至外側
    車道，其因考量安全因素，始未切回外側車道等語，已可顯
    見其確非因超越前車之因素始暫時利用中線車道甚明。蓋其
    為職業駕駛人，焉有單純基於安全考量之緣故，需前行一公
    里有餘後始得安全變換車道回歸外側車道之理。總此均徵異
    議人駕駛上開營業貨櫃曳引車，顯非僅為單純超越同向前車
    之緣故始暫時利用中線車道超越前車，純係不願遭外側車道
    其他慢速車輛阻擋而降低其行車速度，遂保持行駛中線甚明
    。此外，復有內政部警政署國道公路警察局第五警察隊九十
    四年三月十七日公警五交字第０九四０五七０二二四號函及
    現場錄音帶一卷在卷可稽，均徵異議人空言置辯洵屬無據，
    委無可採。
  (三)至異議人質疑之錄影證據，證人乙○○亦到庭結證：巡邏車
    本裝有錄影設備，啟動車輛便開始自動錄影，但本件掣單舉
    發後返回隊上才發現錄影設備線路因遭行李箱放置之安全椎
    及其他物品碰撞導致線路脫落，故錄影設備並未啟動等語綦
    詳。然本件異議人違規之經過情狀，事證既已明晰如前述，
    是員警於整體舉發過程間，既無違法或不當之瑕疵存在，且
    與異議人丙○○間，素不相識更無怨懟抑或過節存在，衡情
    衡理均非刻意停止錄影再設詞誣指異議人違規行為。從而，
    本院經查並無任何證據足資證明掣單警員於舉發過程中，有
    何捏造事實違法取締之情事，亦未見舉發過程有何值勤不當
    之明顯瑕疵存在，是基於交通警員掣單舉發違反道路交通管
    理處罰條例所列之違規事實，乃公務員基於職務上權力，依
    法就特定之具體事件所為具公法上效果之單方行政行為，且
    基於公務員為公法上行為具有公信力之原則，該單方行政行
    為應可被推定為真正，據以依法處分之事實亦可認定為正確
    無誤。換言之，此項公信原則，乃立法者賦予行政機關制定
    違反道路交通事件統一裁罰標準及處理細則，使執勤警員得
    當機處分，以達維護交通秩序及安全之行政目的，而本於值
    勤員警維護交通秩序、安全職責所為之舉發所受之合法、正
    確之推定；再佐以異議人自承內容及卷內前述各該事證，已
    足認定異議人丙○○確於舉發時、地有未依規定車道行駛之
    違規事實。原處分機關援引首開規定裁處罰鍰新臺幣三千元
    並依道路交通管理處罰條例第六十三條第一項記違規點數一
    點，核無不當，異議人所提本件異議為無理由，應予駁回。
據上論斷，應依道路交通案件處理辦法第十九條，裁定如主文。
中　　華　　民　　國　　94　　年　　5 　　月　　16　　日
                  臺灣宜蘭地方法院交通法庭
                          法  官  陳  嘉  年
以上正本證明與原本無異
如不服本裁定，應於送達後5日內，向本院提出抗告狀 (應附繕
本)。
                          書記官　詹  玉  惠
中　　華　　民　　國　　94　　年　　5　　月　　19　　日
